【裁判字號】    90,易,410
【裁判日期】    900814
【裁判案由】    侵占
【裁判全文】
臺灣桃園地方法院刑事判決                            九十年度易字第四一號
    公  訴  人  臺灣桃園地方法院檢察署檢察官
    被      告  甲○○
右列被告因侵占等案件，經檢察官提起公訴（八十九年度偵字第六九三二號），本院
判決如左：
        主  文
甲○○竊盜，處有期徒刑陸月，如易科罰金，以參佰元折算壹日。
        事  實
一、甲○○意圖為自己不法之所有，於民國八十九年五月三日凌晨某時許，在新竹縣
    新豐鄉○○路附近某處，竊取不詳姓名之人所藏放於汽車旁之瓦斯長槍兩把（含
    彈匣六個，經送驗結果均不具殺傷力），及防毒面具一個，得手後，將之藏置於
    不知情之友人劉文琮位於桃園縣中壢市○○路○段一二八之二０號三樓住處，嗣
    經警於同年五月六日凌晨一時許，在上址住處查獲。
二、案經桃園縣警察局移送臺灣桃園地方法院檢察署檢察官偵查起訴。
        理  由
一、訊據被告甲○○對於右揭時、地取得上開物品之事實，固迭於警、偵訊及本院審
    理中坦承不諱，核與證人劉文琮證述情節相符，惟矢口否認有何竊盜犯行，辯稱
    ：伊以為上開物品係釣具，係在路邊撿到的云云。經查：上開瓦斯長槍兩支，其
    中一支為一百一十八公分長，另一支為八十三公分長，二支背帶均新穎，槍身完
    好無缺，內裝槍管為白鐵原色，並無生鏽，另有彈匣六個，該二支長槍以黑色背
    袋裝置，背袋側面口袋內另有鋼盔所用迷彩偽裝帽一頂；又防毒面具完好無缺，
    以黑色帆布袋裝置，外觀新穎整潔等情，業經本院當庭勘驗明確（見本院九十年
    三月二十七日、八月二日審理筆錄），稽之上開槍枝、防毒面具體積甚大、重量
    非輕、價值不菲，衡情顯非易於遺失之小型物品，且被告亦稱曾持該瓦斯長槍試
    射一次，顯見該瓦斯長槍仍可使用，而非廢棄之物，既仍有利用價值，豈可能任
    意丟棄？更何況，被告所稱拾獲地係海釣場，上開物品並放置於他人使用中之汽
    車旁，亦顯非他人遺失物無訛。被告上開所辯，顯係卸責之詞，不足採信。此外
    復有搜索扣押證明筆錄一紙、照片二張附卷及上開瓦斯長槍、彈匣、防毒面具扣
    案可稽。本件事證明確，被告犯行洵堪認定，應予依法論科。
二、查被告行為後刑法第四十一條易科罰金之規定，已於九十年一月四日修正，並經
    總統於同年月十日公布，業於同年月十二日生效，修正後得易科罰金之規定，由
    最重本刑三年以下有期徒刑之罪，修正為五年以下有期徒刑之罪，兩者相較，以
    新法較有利於被告，依刑法第二條第一項前段規定，應適用新法處斷。核被告甲
    ○○所為係犯刑法第三百二十條第一項之竊盜罪。按「侵占離本人持有之物罪」
    之行為人，對該物並未先具有委任管理等持有之關係，此與其他類型之侵占罪不
    同，而與「竊盜罪」相同，且所謂「侵占」與「竊盜」，俱以不法手段占有領得
    財物，其客觀構成要件之主要事實雷同，二罪復同以為自己或第三人不法之所有
    為主觀要件，同以他人之財物為客體，同為侵害財產法益之犯罪，罪質尚無差異
    ，應認為具有同一性（最高法院八十六年台非字第一八七號判決著有明文參照）
    。公訴意旨漏未斟酌上開瓦斯長槍、防毒面具等物仍屬他人所持有之物，而認被
    告係犯刑法第三百三十七條之侵占遺失物罪，尚有未洽，惟其基本事實同一，本
    院自應予審理，並變更其起訴法條。爰審酌被告之犯罪動機、目的、手段，及其
    品性、生活狀況、智識程度、犯罪所生危害，及犯罪後態度等一切情狀，爰量處
    如主文所示之刑，並諭知易科罰金之折算標準，以資懲戒。
據上論斷，應依刑事訴訟法第二百九十九條第一項前段、第三百條，刑法第二條第一
項前段、第三百二十條第一項、修正後第四十一條第一項前段，罰金罰鍰提高標準條
例第一條前段、第二條，判決如主文。
本案經檢察官鄭重文到庭執行職務。
中      華      民      國    九十      年      八      月     十四     日
                                臺灣桃園地方法院刑事第一庭
                                      法  官  陳永來
右正本證明與原本無異。
如不服本判決，應於判決送達後十日內向本院提出上訴狀( 應附繕本 )，上訴於
臺灣高等法院。
                                    書記官   洪明媚
中      華      民      國     九十     年      八      月      十四    日
附錄論罪科刑依據之法條：刑法第三百三十七條、第二百十二條。
刑法第三百二十條
意圖為自己或第三人不法之所有，而竊取他人之動產者，為竊盜罪，處五年以下有期
徒刑、拘役或五百元以下罰金。
意圖為自己或第三人不法利益，而竊佔他人之不動產者，依前項之規定處斷。
前二項之未遂犯罰之。


司法院資訊處製作；財團法人民間司法改革基金會備份。
